【裁判字號】    93,上訴,1885
【裁判日期】    950809
【裁判案由】    偽造有價證券等
【裁判全文】
臺灣高等法院臺中分院刑事判決        93年度上訴字第1885號
上  訴  人  乙○○（原名：胡明珠）
即  被  告
上列上訴人因偽造有價證券等案件，不服臺灣彰化地方法院89年
度訴字第852號中華民國92年9月12日第一審判決（起訴案號：臺
灣彰化地方法院檢察署88年度偵字第9846、10784、3187號，原
審法院關於同案被告賴美云、蕭大勝、賴秀月、賴秀鳳部分，亦
於同日判決），提起上訴，本院判決如下：
    主  文
原判決關於共同行使偽造私文書部分撤銷。
乙○○共同連續行使偽造私文書，足以生損害於他人，處有期徒
刑拾月。台灣彰化地方法院員林簡易庭88年度員簡字第374號卷
內委任書上偽造之「林玉鈴」署押壹枚沒收。
    事  實
一、緣乙○○與林玉鈴係姑嫂關係，二人曾共同經營「虹橋服飾
    精品店」，因經營需要使用以萬通商業銀行員林分行、帳號
    00000000000000號、戶名為虹橋服飾精品店（負責人林玉玲
    ）之支票。乙○○將上開林玉鈴之支票及支票印鑑章借予賴
    美云使用，賴美云簽發以林玉鈴虹橋服飾精品店為名義發票
    人，票載期日88年6月1日、票面金額新台幣（下同）35萬3
    千元、票據號碼ＡＦ0000000號、以萬通商業銀行員林分行
    為付款人之支票一紙向賴錦彰調借款項，詎屆期提示，未獲
    付款，賴錦彰即以林玉鈴即虹橋服飾精品店為債務人，向台
    灣彰化地方院聲請發支付命令，經該院民事庭以88年度促字
    第12678號受理，並於88年6月28日核發支付命令，命債務人
    林玉鈴應於支付命令送達後20日之不變期間內，向債權人賴
    錦彰清償新台幣35萬3千元及遲延利息並賠償督促程序費用
    ，該支付命令向彰化縣員林鎮○○路229號2樓乙○○住處送
    達。乙○○未經林玉鈴同意，即基於行使偽造私文書之概括
    犯意，先於88 年8月4日偽造聲明人即債務人為林玉鈴即虹
    橋服飾精品店之聲明異議狀，聲明上開支付命令內容，與事
    實不符，並以林玉鈴原交付之支票印鑑章，於具狀人欄盜蓋
    林玉鈴之印章，並於同日持向該法院聲明異議。該項支付命
    令之聲請經聲明異議後，依法視為提起訴訟（即給付票款）
    ，由該院員林簡易庭以88年員簡字第374號給付票款事件受
    理。該院員林簡易庭依狀紙所載，將辯論通知書送達彰化縣
    員林鎮○○路229號2樓乙○○之住處，乙○○再予簽收，且
    為免林玉玲知曉因使用該帳號之支票而生訴訟，乃未將通知
    書轉交林玉鈴，而轉囑知情且與之具有犯意聯絡之蕭大勝（
    蕭桂益，另經本院以偽造文書罪，判處徒刑）代理前去應訊
    。而由蕭大勝於88年10月12日在彰化縣員林鎮，偽簽「林玉
    鈴」署押於委任書上，偽造林玉鈴委任蕭大勝（時仍名蕭桂
    益）為該民事事件訴訟代理人之委任書，且依通知書所載日
    期即88年10月12日上午10時，持該委任書至該院員林簡易庭
    民事法庭報到行使。蕭大勝於訴訟進行時，陳述對於票據之
    真正不爭執，且自認系爭票據為林玉鈴所簽發，致該院員林
    簡易庭判決林玉鈴應給付賴錦彰35萬3千元、及自88年6月1
    日起至清償日止按週年利息百分之六計算之利息，致生損害
    於林玉鈴。嗣於88年11月11日在臺灣彰化地方法院檢察署88
    年度偵字第8761號案件偵訊時，由賴淵源庭提出該院前開88
    年度員簡字第374號民事判決一份時，林玉鈴始知上情。
二、案經被害人林玉鈴訴請臺灣彰化地方法院檢察署檢察官偵查
    起訴。
    理  由
一、上訴人即被告乙○○（下稱被告乙○○）否認前開偽造聲明
    異議書及與蕭大勝共同偽造民事委任書，持以行使之犯行，
    並辯稱：因蕭大勝、賴美云向伊說錢都還了，支付命令還寄
    到伊家，被害人林玉鈴不知此事，伊去找蕭大勝，要蕭大勝
    向當事人賴錦彰及法院說明並處理債務，並沒有要他寫什麼
    委任狀云云。
二、惟查：
(一)、上開被告乙○○於收受支付命令後即以林玉鈴名義製作聲明
    異議狀向原審法院聲明異議，及蕭大勝與同案被告乙○○如
    何由蕭大勝偽簽「林玉鈴」署押於委任書上，偽造林玉鈴委
    任蕭桂益為訴訟代理人之委任書，且向原審法院員林簡易庭
    持之行使，並於訴訟進行時，陳述對於票據之真正不爭執，
    且自認系爭票據為林玉鈴所簽發，致原審法院員林簡易庭以
    88年員簡字第374號民事簡易判決，判決前揭所示不利於告
    訴人林玉鈴之判決等情，業據告訴人林玉鈴指訴綦詳，並有
    原審法院員林簡易庭88年度促字第12678號卷宗、88年度員
    簡字第374號民事卷宗，及上開卷宗內附之88年8月4日聲明
    人為林玉鈴之聲明異議狀、88年10月12日報到單、88年10月
    12日之言詞辯論筆錄、送達證書、委任書等影本在卷可稽。
(二)、被告乙○○未經林玉鈴同意，即自行以林玉鈴之支票印鑑章
    製作民事聲明異議狀，其顯有偽造林玉鈴名義之聲明異議狀
    之犯意。
(三)、被告乙○○自承因系爭支票係共犯蕭大勝之妻即賴美云所簽
    發，故囑附蕭大勝前去法院跟債權人說明並解決債務等語。
    另衡諸被告乙○○既明知林玉鈴不知法院通知開庭之事宜，
    且告訴人林玉鈴亦未為任何之授權，竟囑咐蕭大勝以代理人
    名義前往應訊，被告乙○○與同案被告蕭大勝間，就前開偽
    造「委任書」，並持以行使應訊之犯行，有犯意聯絡及行為
    分擔，至為灼燃。
(四)、綜上，被告乙○○所辯，係事後卸責之詞，不可採信。被告
    乙○○涉有行使偽造文書等犯行，可以認定。
三、被告乙○○盜用林玉鈴之支票印鑑章，偽造林玉鈴名義之聲
    明異議狀，向法院聲明異議及與蕭大勝共同行使偽造民事委
    任書，足以生損害於被害人林玉鈴，核犯刑法第216條、第
    210條行使偽造私文署罪。被告乙○○與同案被告蕭大勝間
    ，就行使偽造之委任書犯行，有犯意聯絡及行為分擔，為共
    同正犯。偽造聲明異議狀之盜用印章行為，為偽造文書之部
    分行，不另論罪；偽造署押之行為亦為偽造委任書之部分行
    為，不另論罪。被告偽造聲明異議狀、委任書後持以行使，
    偽造私文書之低度行為為高度之行使行為所吸收，均不另論
    罪。被告乙○○所為二行使偽造私文書之行為，時間緊接，
    所犯罪名相同，顯係出於概括之犯意為之，為連續犯，爰依
    修正前刑法第56條之規定以一罪論，並加重其刑。被告乙○
    ○行使偽造聲明異議狀部分，與經檢察官起訴部分之行使偽
    造委任書部分，有連續犯之裁判上一罪之關係，亦為起訴效
    力所及，本院亦應依法審究。
四、查被告行為後，94年1月7日修正公布之刑法，自95年7月1日
    施行，修正後之刑法刪除第56條關於連續犯之規定。本件被
    告所犯上開行使偽造私文書等罪具有連續犯之關係，依修正
    前即行為時之規定，應從一重之罪處斷。依修正後之刑法既
    已刪除連續犯之規定，則所犯上述各罪應依數罪併罰之規定
    分論併罰。比較新舊法之規定，修正後之規定並非較有利於
    被告，依刑法第2條第1項之規定，應適用行為時之法律，即
    適用修正前刑法第56條連續犯之規定。另刑法第28條亦同時
    修正文字，新法對被告並無不利，應適用行為時之舊法。
五、原審以被告乙○○犯罪事證明確，對被告乙○○論處罪刑，
    固非無據。但乙○○行使偽造聲明異議狀部分，原審疏未審
    究，嫌有未洽。被告乙○○上訴否認有行使偽造私文書之犯
    行，雖不足採信，但原審判決有上開瑕疵，應由本院將原審
    判關於被告乙○○行使偽造私文書部分撤銷，自為判決。爰
    審酌被告乙○○犯罪之動機、目的、手段、所生之危害及犯
    罪後之態度等一切情狀，量處如主文所示之刑。原審法院88
    年度年員簡字第374號卷內委任書上之偽造「林玉鈴」署押
    ，應依刑法第219條之規定，予宣告沒收。
六、被告乙○○本案另外被訴竊盜、行使偽造支票有價證券部分
    ，經原審法院以罪證不足，諭知無罪，檢察官未上訴，已確
    定。另本案共同被告賴美云、蕭大勝、賴秀月、賴秀鳳部分
    ，亦經原審法院於同日以同案號宣判，但另撰寫判決書，併
    此說明。
據上論結，應依刑事訴訟法第369條第1項前段、第364條、299條
第1項前段，刑法第2條第1項，第216條、第210條、第219條，修
正前刑法第56條、第28條，判決如主文。
本案經檢察官甲○○到庭執行職務。
中    華    民    國    95    年      8    月    9    日
               刑事第九庭  審判長法  官  陳  筱  珮
                                 法  官  康  應  龍
                                 法  官  趙  春  碧
上列正本證明與原本無異。
如不服本判決應於收受送達後十日內向本院提出上訴書狀，其未
敘述上訴之理由者並得於提起上訴後十日內向本院補提理由書（
均須按他造當事人之人數附繕本）。
                                 書記官  胡  美  娟
中    華    民    國    95    年    8     月    10    日
                                                      Ｆ


司法院資訊處製作；財團法人民間司法改革基金會備份。
